臺灣高雄地方法院民事判決　　　　　　　110年度訴字第198號
原　　　告　李南弘即李佳駿


訴訟代理人　顏福松律師
　　　　　　鄭智元律師
被　　　告　翁榮亨　
訴訟代理人　劉昭芬　
當事人間確認本票債權不存在等事件，本院民國110 年9 月28日
言詞辯論終結，判決如下：
    主      文
原告之訴駁回。
訴訟費用由原告負擔。
    事實及理由
一、原告主張：原告於民國96年3 月間向經營借貸事業之訴外人
    任開華借款新臺幣（下同）60萬元，並按任開華之要求，交
    付由原告及訴外人李琮琪、李彗慈（分別為原告之父、妹）
    共同簽發之本票1 紙（如附表所示，下稱系爭本票）予任開
    華。嗣原告就前揭借款債務已依任開華之指示，以交付現金
    及無褶存款方式給付予被告之妻子即訴外人劉昭芬，清償至
    少74萬，顯已將前揭借款債務清償完畢。詎被告事後竟執系
    爭本票向本院聲請准予強制執行經本院以院97年度票字第79
    08號民事裁定（下稱系爭本票裁定）准許在案。被告再持系
    爭本票裁定為執行名義，向臺灣臺北地方法院聲請對於原告
    之財產為強制執行，嗣執行程序因該院發給97年度執字第11
    1554號債權憑證（下稱系爭債權憑證）而終結。被告於109
    年間再持系爭債權憑證，聲請本院強制執行原告財產，經本
    院109 年度司執字第87010 號清償票款強制執行事件（下稱
    系爭執行事件）受理在案。查被告係以原告簽發之系爭本票
    主張權利，而系爭本票未載到期日，依票據法第120 條第2
    項規定視為見票即付，依同法第22條第1 項前段規定，其票
    據請求權至99年3 月20日即已罹於時效而消滅。又原告未曾
    向被告借貸，且對任開華之借貸債務已清償完畢，被告依法
    對原告無債權請求權存在，系爭執行事件之執行程序應予撤
    銷。為此，依民事訴訟法第247 條第1 項前段、強制執行法
    第14條第2 項規定起訴，並聲明：㈠確認被告持有之系爭本
    票債權請求權不存在。㈡本院系爭執行事件強制執行程序應
    予撤銷。
二、被告則以：原告之父李琮琪96年3 月間因在高雄市小高區大
    坪頂經營山水土雞城及標得鳳山區公所山點水庭院咖啡BOT
    案之經營權而需資金周轉，透過友人即訴外人許肯端向任開
    華尋求籌措資金，嗣經任開華告知被告上開情事，並游說被
    告提供100 萬元借與原告，被告在96年3 月20日提領現金10
    0 萬元至任開華所開立之事務所交付原告，嗣由原告、原告
    之父李琮琪及原告之妹李慧慈等三人共同開立系爭本票供被
    告收執。按系爭債權憑證所載，原告應自96年3 月20日起至
    清償日止按年息百分之6 計算之利息，本件原告應每年支付
    新台幣6 萬元整之利息，自96年3 月起至109 年12月止，原
    告至少要支付利息78萬元以上，就算原告已付53萬元，連利
    息都不足充抵，何來償還本金之說。再者，原告至109 年9
    月3 日仍有匯款新台幣5000元至被告之妻子劉昭芬帳戶中，
    即代表原告仍承認系爭本票債務，消滅時效當然中斷，被告
    請求權依然存在。等語置辯，並聲明求為判決：原告之訴駁
    回。
三、兩造不爭執事項：
    被告系爭本票向本院聲請准予強制執行經本院系爭本票裁定
    准許在案。被告再持系爭本票裁定為執行名義，向臺灣臺北
    地方法院聲請對於原告之財產為強制執行，嗣執行程序因該
    院系爭債權憑證而終結。被告於109 年間再持系爭債權憑證
    ，聲請本院強制執行原告財產，經本院以系爭執行事件受理
    在案。
四、本院得心證之理由：
（一）原告主張：伊因向任開華借款60萬元而開立系爭本票予任
      開華等語，經被告否認，並以前詞置辦。經查，證人即原
      告之父親李琮琪於本院證稱：因為我外面有欠錢，朋友介
      紹我向任開華土地代書借錢。任開華叫我開100 萬元本票
      ，大概是借60萬元等語（見本院卷第112 頁）。上開證詞
      與原告之主張大致相符，然而，證人任開華於本院證稱：
      原告之父是李琮琪，因為李琮琪的女兒李慧慈標購到鳳山
      的山點水標購案需要資金，所以於96年間透過朋友找我尋
      找可以調資金的人，需要資金100 萬元，這個過程都是李
      琮琪出面，原告和李慧慈是後來簽立系爭本票、協議書才
      一起出面的，款項是透過我跟被告翁榮亨夫妻借的100 萬
      元，是翁榮亨和劉昭芬拿現金100 萬元直接到我的事務所
      交付給李琮琪。原告、李琮琪及李慧慈三人是共同借款人
      等語（見本院卷第100-101 頁），任開華之證詞則貼近被
      告之抗辯。然而，若原告借款金額為60萬，為何系爭本票
      之金額為100 萬元，且若任開華是借款人，對原告擁有債
      權，為何為自己非借款人等不利於自己之證述，可見任開
      華並非借款人，而原告清償借款均匯入被告之妻子劉昭芬
      之帳戶，亦為兩造不爭執（見本院卷第71頁），可見本件
      之借款人及借款金額應如任開華所述，借款人為被告，借
      款金額為100 萬元，且以現金交付。
（二）按票據上之權利，對匯票承兌人及本票發票人，自到期日
      起算；見票即付之本票，自發票日起算；3 年間不行使，
      因時效而消滅。對支票發票人自發票日起算，1 年間不行
      使，因時效而消滅。票據法第22條第1 項定有明文。又本
      票之利息，乃票據法第124 條準用同法第28條所明定，應
      屬票據上之權利，本票之利息債權請求權之消滅時效，自
      應適用票據法第22條第1 項關於票據上權利消滅時效之特
      別規定，而無民法第126 條規定之適用。次按，消滅時效
      ，自請求權可行使時起算。消滅時效，因左列事由而中斷
      ：1 請求。2 承認。3 起訴。左列事項，與起訴有同一效
      力：1 依督促程序，聲請發支付命令。2 聲請調解或提付
      仲裁。3 申報和解債權或破產債權。4 告知訴訟。5 開始
      執行行為或聲請強制執行。時效中斷者，自中斷之事由終
      止時，重行起算。民法第128 條前段、第129 條第1 項、
      第2 項、第137 條第1 項分別定有明文。又按，民法第12
      9 條第1 項第2 款規定之承認，係指時效完成前，義務人
      向請求權人表示是認其請求權存在之觀念通知，準用意思
      表示生效之原則，於其表示到達債權人時生效。承認固不
      以明示為限，惟默示的承認，仍應有如一部清償，請求緩
      期清償，支付利息，提供擔保，或對債權人之債權為抵銷
      之表示等，含有承認債權存在之意，始生承認之效力（最
      高法院107 年度台上字第1868號判決參照）。復按，執行
      法院依強制執行法第27條第1 項或第2 項規定，發給俟發
      現財產再予執行之憑證，交債權人收執時，執行行為即為
      終結，因開始執行行為而中斷之時效，應由此重行起算（
      最高法院109 年度台上字第1440號判決意旨參照）。原告
      主張：系爭本票未載到期日，依票據法第120 條第2 項規
      定視為見票即付，依同法第22條第1 項前段規定，其票據
      請求權至99年3 月20日即已罹於時效而消滅云云，被告則
      否認之，並以前詞置辯。查，原告於96年3 月20日共同簽
      發系爭本票，本院於97年間為系爭本票裁定，臺灣臺北地
      方法院於98年7 月24日核發系爭債權憑證，均在票據請求
      權之3 年內。而原告自99年至109 年間陸續以每月5,000
      元至20,000元之金額匯入被告之妻子劉昭芬帳戶，以償還
      借款，兩造均不爭執，且有還款明細表及匯款單可查（見
      本院卷第71頁，審訴卷第35-93 頁），依上開說明，可視
      為默示的承認而中斷時效，上開3 年之時效自可從109 年
      間重新起算，是以，原告提起本件訴訟時，尚未罹於時效
      ，原告上開主張，並無理由。
（三）清償人所提出之給付，應先抵充費用，次充利息，次充原
      本；其依前二條之規定抵充債務者亦同。民法第323 條定
      又明文。依系爭債權憑證所載（本院卷第21頁），原告應
      自96年3 月20日起至清償日止按年息百分之6 計算之利息
      ，經核年息應為6 萬元，而自96年3 月至109 年3 月止，
      原告應支付之利息應為78萬元，然而，依上開還款明細表
      ，原告自99年11月至109 年9 月間僅償還53萬元，應先抵
      充利息，是其提出之給付尚不足抵充利息78萬元，因此，
      本件原告積欠被告之100 萬元本金均尚未開始償還，原告
      主張已清償債務完畢，亦無可採。
（四）綜上，被告對原告確有系爭本票100 萬元之消費借貸債權
      存在，且原告也無法證明系爭本票之100 萬元債務已清償
      之事實，從而，原告請求確認被告對於原告所有之系爭本
      票債權請求權不存在，及系爭執行事件強制執行程序應予
      撤銷，均無理由，均應予駁回。
五、綜上所述，原告依據民事訴訟法第247 條、強制執行法第14
    條第2 項規定，請求確認被告持有之系爭本票債權請求權不
    存在；本院系爭執行事件強制執行程序應予撤銷，均屬無據
    ，自難予准許，均應予駁回。
六、本件事證已臻明確，兩造其餘主張及舉證，經審酌與判決結
    果尚不生影響，均不另論述，併予敘明。
七、訴訟費用之負擔依據：民事訴訟法第78條。
中    華    民    國   110    年  10      月    29    日
                  民事第四庭    法  官  郭任昇
以上正本係照原本作成。
如對本判決上訴，須於判決送達後20日內向本院提出上訴狀。如
委任律師提起上訴者，應一併繳納上訴審裁判費。
中    華    民    國   110    年  10      月    29    日
                                書記官  林秀敏
附表：
┌────┬────┬──────┬─────┬───┐
│票號    │票面金額│票載發票日  │票載付款日│受款人│
├────┼────┼──────┼─────┼───┤
│TH544390│100萬元 │96年3月20日 │未載      │未載  │
└────┴────┴──────┴─────┴───┘